【裁判字號】    97,簡上,448
【裁判日期】    980311
【裁判案由】    詐欺
【裁判全文】
臺灣臺南地方法院刑事判決             97年度簡上字第448號
上  訴  人  臺灣臺南地方法院檢察署檢察官
被      告  丁○○
上列上訴人因詐欺案件，不服本院97年度簡字第2905號中華民國
97年10月24日第一審簡易判決（聲請簡易判決處刑書案號：臺灣
臺南地方法院檢察署97年度偵字第12927號），提起上訴及移送
併案審理（臺灣臺南地方法院檢察署98年度偵字第733號），本
院管轄之第二審合議庭判決如下：
    主  文
原判決撤銷。
丁○○幫助犯詐欺取財罪，處有期徒刑貳月，如易科罰金，以新
臺幣壹仟元折算壹日。
    事  實
一、丁○○應能預見一般人取得他人金融帳戶之行徑，常與財產
    犯罪之需要密切相關，且取得他人存摺之目的，在於取得贓
    款及掩飾犯行不易遭人追查，又對於提供帳戶，雖無引發他
    人萌生犯罪之確信，但仍以縱若有人持以犯罪，亦不違反其
    幫助犯罪之本意，竟基於幫助真實姓名年籍不詳自稱「林先
    生」之成年男子詐騙金錢之犯意，於民國97年6月25日下午4
    時30分許，將其所有之華南商業銀行股份有限公司麻豆分行
    帳號000000000000號帳戶之存摺、印章、提款卡（含密碼）
    ，在臺中市○○街土地公廟附近以新臺幣（下同）6,000元
    之價格出租予該自稱「林先生」之成年男子使用。嗣該自稱
    「林先生」之成年男子與其所屬之詐騙集團成員，竟共同基
    於為自己不法所有之犯意聯絡，分別於：
  (一)97年7月2日下午8時許及8時20分許，分別撥打電話予乙○○
    、甲○○，向乙○○等訛稱先前在網路購物時付款產生錯誤
    ，要求乙○○等至自動提款機前操作機器以取消錯誤付款云
    云，致乙○○、甲○○均陷於錯誤，分別於同日下午8時47
    分、同日下午8時59分依指示前往臺北縣蘆州市○○街42號
    之臺灣中小企業銀行、臺中市○區○○街136號之統一超商
    操作自動提款機，分別轉帳匯款9,042元、972元至丁○○前
    開帳戶內。迨乙○○、甲○○查覺有異報警處理始悉上情。
  (二)97年7月2日下午8時許，撥打電話向徐慧君，向徐慧君佯稱
    其先前網路購物時，帳戶誤設定為分期付款，須至自動提款
    機前操作取消設定云云，致徐慧君陷於錯誤，於當日20時35
    分，前往新竹縣湖口鄉○○路之統一超商操作自動提款機，
    並依指示轉匯29,988元至丁○○前開帳戶內。嗣經徐慧君發
    覺受騙始報警尋線查悉上情。
  (三)97年7月2日撥打電話予董盈君，向董盈君訛稱其先前在網路
    購物時付款產生錯誤，要求董盈君至自動提款機前操作機器
    以取消錯誤付款云云，致董盈君陷於錯誤，於同日晚上9時
    10分依指示操作自動提款機，而轉帳匯款29,989元至丁○○
    前開華南銀行麻豆分行帳戶內。迨董盈君查覺有異報警處理
    始悉上情。
二、案經臺南縣警察局麻豆分局報請臺灣臺南地方法院檢察署檢
    察官偵查後聲請簡易判決處刑，及臺南縣警察局麻豆分局報
    請臺灣臺南地方法院檢察署移送併辦。
    理  由
一、程序部分
  (一)本件有關以下所引用之供述或非供述證，公訴人、被告二人
    於本案言詞辯論終結前，並未爭執其證據能力，本院審酌前
    開證據之作成或取得之狀況，並無非法或不當取證之情事，
    亦無顯不可信或無證據力明顯過低之情形，復經本院於審判
    期日就上開證據依法進行調查、辯論，依刑事訴訟法第159
    條之5規定，均具有證據能力。
  (二)被告於第二審經合法傳喚，無正當之理由不到庭者，得不待
    其陳述，逕行判決，刑事訴訟法第371條定有明文。對於簡
    易判決處刑不服而上訴者，得準用上開規定，此觀諸刑事訴
    訟法第455條之1第3項之規定自明。本件被告經合法傳喚，
    無正當理由未到庭，本院爰不待其陳述，而為一造辯論判決
    。
二、實體部分
  (一)上揭犯罪事實，業經被告於本院準備程時坦承不諱，核與被
    害人乙○○、甲○○、徐慧君、董盈君之指述情節相符，復
    有匯款轉帳單據、自動櫃員機交易紀錄、華南商業銀行麻豆
    分行97年7月8日（97）華麻字第127號函附之開戶資料暨存
    款往來明細表、華南商業銀行麻豆分行97年9月8日（97）華
    麻字第229號函暨開戶資料、存款往來明細表、匯款收據等
    件在卷足資佐證，足認被告前開任意性之自白核與事證相符
    ，應堪予採信。是本件事證明確，被告犯行堪以認定。
  (二)論罪科刑：
    (1)按刑法上之幫助犯，係對於犯罪與正犯有共同之認識，而
      以幫助之意思，對於正犯資以助力，而未參與實施犯罪之
      行為者而言（最高法院75年度臺上字第1509號、88年度臺
      上字第1270號判決亦同此意旨）。是如未參與實施犯罪構
      成要件之行為，且係出於幫助之意思提供助力，即屬幫助
      犯，而非共同正犯。查本件被告基於幫助之犯意，提供其
      所有上開帳戶存摺、印章、提款卡（含密碼）等資料交予
      犯罪集團成員，其等利用被告之幫助，基於意圖為自己不
      法所有之犯意，對被害人乙○○、甲○○、徐慧君、董盈
      君施用詐術，使被害人乙○○、甲○○、徐慧君、董盈君
      均因而陷於錯誤，而匯款至被告所提供之上揭帳戶內，是
      被告所為係參與詐欺取財罪構成要件以外之行為，且在無
      證據證明被告係以正犯而非以幫助犯之犯意參與犯罪之情
      形下，應認其所為係幫助犯而非正犯行為。核被告所為，
      係犯刑法第30條第1項前段、第339條第1項幫助詐欺取財
      罪。又被告幫助他人犯詐欺取財罪，依刑法第30條第2項
      之規定，得按正犯之刑減輕之。又被告以一交付一份金融
      機構存摺、印章、提款卡（含密碼）等物之行為，幫助正
      犯先後對乙○○、甲○○君等人詐欺取財，為想像競合，
      爰依刑法第55條規定從一幫助詐欺取財罪處斷。另原聲請
      簡易判決處刑書雖未敘及，該犯罪集團另分別向被害人徐
      慧君、董盈君詐欺，使被害人徐慧君、董盈君亦均因而陷
      於錯誤，而依詐騙集團成員指示操作，分別匯29,988元、
      29,989元入被告上開帳戶之事實，惟該等犯行既經檢察官
      移送併辦（臺灣臺南地方法院檢察署97年度偵字第14790
      號、98年度偵字第733號），而此部分犯罪事實與檢察官
      已聲請簡易判決處刑並經本院論罪科刑部分具有想像競合
      犯之裁判上一罪關係，自在法院所得審理之範圍。
    (2)原審以被告所犯幫助詐欺取財罪，罪證明確，予以論罪科
      刑，固非無見，惟被告提供上開銀行帳戶予詐騙集團成員
      用以幫助詐欺被害人乙○○、甲○○外，亦同時幫助詐欺
      被害人徐慧君、董盈君，然原審未及審酌此部分，容有未
      洽，檢察官上訴意旨執此指摘原判決不當，為有理由，自
      應由本院予以撤銷改判。爰審酌被告本身雖未實際參與詐
      欺取財犯行，但其提供帳戶予不法犯罪集團使用，不僅造
      成執法機關不易查緝犯罪行為人，嚴重危害社會治安，助
      長社會犯罪風氣，更造成被害人求償上之困難，誠屬不該
      ，應予非難，惟念其犯後已於警偵坦承全部犯行，犯後態
      度尚可，並慮及被害人等各別所受損害非鉅，及被告犯罪
      之動機、目的、手段、生活狀況、智識程度等一切情狀，
      量處如主文所示之刑，並諭知易科罰金之折算標準。
據上論斷，應依刑事訴訟法第455條之1第1項、第3項、第371條
、第369條第1項前段、第364條、第299條第1項前段，刑法第30
條、第339條第1項、第55條、第41條第1項前段，刑法施行法第1
條之1，判決如主文。
本案經檢察官丙○○到庭執行職務。
中    華    民    國    98    年    3     月    11    日
                    刑事第七庭  審判長  法  官  賴純慧
                                        法  官  鄧希賢
                                        法  官  田幸艷
以上正本證明與原本無異。
不得上訴。
                                        書記官  莊文茹
中    華    民    國    98    年    3     月    11    日
附錄本件論罪科刑法條
中華民國刑法第339 條（普通詐欺罪）
意圖為自己或第三人不法之所有，以詐術使人將本人或第三人之
物交付者，處5 年以下有期徒刑、拘役或科或併科1 千元以下罰
金。
以前項方法得財產上不法之利益或使第三人得之者，亦同。
前二項之未遂犯罰之。


司法院資訊處製作；財團法人民間司法改革基金會備份。
